【裁判字號】    89,訴,1231
【裁判日期】    920620
【裁判案由】    搶奪
【裁判全文】
臺灣板橋地方法院刑事判決                        八十九年度訴字第一二三一號
    公  訴  人  臺灣板橋地方法院檢察署檢察官
    被      告  辰○○
右列被告因搶奪等案件，經檢察官提起公訴（八十九年度偵字第五八０三號），暨移
    主  文
辰○○共同連續意圖為自己不法之所有，而搶奪他人之動產，處有期徒刑壹年陸月，
扣案之機車鑰匙壹把，沒收；又未經許可，於夜間在公眾得出入之場所攜帶刀械，處
有期徒刑肆月，扣案之蝴蝶刀貳把、彈簧刀壹把，均沒收；應執行有期徒刑壹年捌月
，扣案之機車鑰匙壹把、蝴蝶刀貳把、彈簧刀壹把，均沒收。
被訴侵占遺失物部分，免訴。
    事  實
一、辰○○基於意圖為自己不法所有之概括犯意，先後為左列行為：
(一)、與某真實姓名、年籍均不詳之成年男子基於犯意聯絡，於八十八年十月三日下午
    三時許，在台北縣三重市○○路○段一０七巷二十號前，共乘機車趁寅○○○不
    及防備之際，由辰○○徒手搶奪寅○○○皮包一只（內有現金新台幣（下同）一
    萬六千元、寅○○○身分證、健保卡及摩扥羅拉行動電話（序號為000000
    000000000）一具等物）得手，二人旋將現金朋分花用，上開行動電話
    由辰○○轉售與不知情之己○○，證件及皮包則棄置於不詳處所。
(二)(1)、八十九年二月十三日下午四時許，辰○○單獨一人騎車行經台北縣三重市○○
      街與新生街口，趁戊○○不及防備，徒手搶奪戊○○皮包一只（內有現金二千
      餘元、項鍊一條、身分證、金融卡、健保卡及汽車駕駛執照）得手，嗣除留下
      戊○○汽車駕駛執照一枚，並將現金花用完畢外，其餘物品則棄置不詳處所。
  (2)、八十九年三月中旬某日，在台北縣三重市○○○路一九０巷十號二樓住處，將
      搶得之前揭戊○○汽車駕駛執照未經戊○○同意，即將不知情之妻甲○○相片
      一幀，換貼於戊○○汽車駕駛執照上，而變造完成戊○○名義之駕駛執照一枚
      ，足以生損害於戊○○、甲○○及汽車監理機關對汽車車籍管理之正確性。
(三)(1)、辰○○復為供搶奪時所騎乘機車之用，於八十九年二月二十七日上午五時許，
      在台北縣三重市○○路一０五號前，以自備鑰匙一支，竊取癸○○所有車牌號
      碼ＧＹＦ─０六０號重型機車一輛得手，嗣則將該車駛至台北縣蘆洲市○○路
      五七七巷六十八號前停放。
  (2)、辰○○竊得癸○○之前開機車後，旋於八十九年三月五日晚間九時許，單獨一
      人騎乘所竊得前揭癸○○之機車，在台北縣三重市○○○路二二一巷，趁高章
      美秀不及防備，徒手搶奪高章美秀皮包一只（內有現金九千餘元、高章美秀身
      分證、健保卡；丙○○健保卡及易利信行動電話一支）得手後逃逸，嗣除留下
      丙○○健保卡、高章美秀身分證及健保卡，並將現金花用完畢外，其餘物品則
      棄置不詳處所。
(四)(1)、八十九年四月二日下午一時許，辰○○單獨一人騎乘機車行經臺北縣三重市○○街二十九號前，趁子○○不及防備徒手搶奪子○○皮包一只（內有現金三百
      元、美國運通銀行信用卡、渣打銀行信用卡、臺北國際商銀信用卡、郵局提款
      卡、亞太銀行提款卡、寶島銀行提款卡各一枚、郵局存摺一本、身分證一枚、
      印章二顆、ＳＡＧＥＭ牌行動電話一支），得手後逃逸，嗣除留下行動電話一
      具、寶島銀行提款卡一枚及三百元外，其餘物品則丟棄於臺北縣三重市○○○
      路某處。
  (2)、辰○○搶得子○○皮包後，見皮包內之寶島銀行提款卡上記載有密碼，旋持上
      開提款卡，接續於八十九年四月二日下午一時四十三分、一時四十五分許，在
      臺北縣三重市○○○街萬家福量販店內上海商業銀行所擺設之提款機自動付款
      設備，接續二次以鍵入子○○記載於提款卡上密碼之不正方法，使提款機之識
      別系統對真正持卡人之識別陷於錯誤，分別支付辰○○一萬五千元、一千六百
      元，辰○○因之共計領得一萬六千六百元，並連同前揭行搶子○○所得現金三
      百元均花用完畢。
二、辰○○另明知彈簧刀、蝴蝶刀均屬管制刀械，未經許可，不得無故持有，竟仍於
    八十九年一月份某日夜間，在台北縣三重市天臺廣場二樓某商店之公眾得出入場
    所，購得蝴蝶刀二把、彈簧刀一把後，即攜帶返回台北縣三重市○○○路一九０
    巷十號二樓住處，未經許可而無故持有之。
三、後經警查悉己○○現為寅○○○遭搶之上開行動電話使用人，依己○○供述行動
    電話購自辰○○，循線於八十九年三月十四日晚間九時許，在台北縣三重市○○○路一九０巷口處查獲辰○○，並自其前開住處搜索扣得丙○○健保卡、高章美
    秀身分證及健保卡、貼有甲○○相片之變造戊○○汽車駕駛執照各一枚，蝴蝶刀
    二把、彈簧刀一把，嗣於同日由辰○○偕同警方前往台北縣蘆洲市○○路五七七
    巷六十八號前，扣得癸○○所有上開遭竊之重型機車一部，暨經警調閱辰○○持
    搶得之子○○提款卡，在提款機提領子○○寶島商銀存款時，所側錄之辰○○提
    款畫面，因悉上情。
四、案經被害人寅○○○、戊○○、高章美秀、癸○○訴請臺北縣政府警察局永和分
    局報由臺灣板橋地方法院檢察署檢察官偵查起訴暨被害人子○○訴請台北市政府
    警察局報由臺灣板橋地方法院檢察署檢察官移送本院併案審理。
    理  由
壹、有罪部分：
一、被告搶奪部分：
(一)、右揭犯罪事實一之(一)、一之(二)(1)、一之(三)(2)（即搶奪被害人寅○○○、戊○○、
    高章美秀部分）
    訊據被告辰○○固不否認於右揭時地，出售手機一支與己○○，及嗣為警於上開
    住處搜索扣得變造之戊○○汽車駕駛執照、丙○○健保卡、高章美秀身分證及健
    保卡各一枚之事實，惟否認有右揭搶奪犯行，辯稱：寅○○○遭搶時，伊與同事
    辛○○一起在工作，辛○○可以做證伊未行搶寅○○○，伊售予同事己○○之手
    機係卯○○交予伊，不是搶來的，在伊住處查獲扣案之丙○○健保卡、高章美秀
    身分證及健保卡、戊○○汽車駕駛執照各一枚，均係伊向綽號「小白」之真實姓
    名、年籍均不詳之陳庭贊（音譯）要來的，伊本想用他人證件申辦行動電話，才
    向「小白」拿證件，且伊腳部在八十八年底車禍受傷骨折，八十九年三月底腳傷
    才好，不可能於八十九年二月十三日、同年三月五日搶奪戊○○、高章美秀，伊
    未搶奪寅○○○、戊○○、高章美秀云云，然查：
(1)、被害人寅○○○指稱：伊於八十八年十月三日下午三時許，在台北縣三重市○○
    路○段一０七巷二十號前，遭二名歹徒騎乘機車，由身後搶走皮包（內有一萬六
    千元、寅○○○身分證、健保卡及摩扥羅拉行動電話一具等物），警方所提出己○○之行動電話與伊遭搶之行動電話序號完全相同，但手機外殼並非伊的等語（
    見八十九年度偵字第五八０三號卷第十四頁），證人己○○於警詢及本院調查中
    證稱：渠在八十八年十月初（因當時尚未到國慶日），向同事即被告以三千元購
    買行動電話一具，被告沒有跟渠說手機來源，渠買到後，將手機外殼換掉等語（
    見八十九年度偵字第五八０三號卷第十六頁、本院卷二第十四頁），被害人戊○○指稱：伊於八十九年二月十三日下午四時許，在台北縣三重市○○街與新生街
    口，被一名騎乘機車歹徒搶奪皮包一只（內有二千餘元、項鍊一條、身分證、金
    融卡、健保卡及駕照）得手，歹徒穿深藍色夾克，該夾克就與警方查獲被告身上
    所穿的一模一樣，被告應該是搶伊的歹徒，偵查卷（指八十九年度偵字第五八０
    三號）第三十四、三十六頁所附被告穿著深藍色夾克之相片就是歹徒所穿外套等
    語（見八十九年度偵字第五八０三號卷第二十、八十七頁）。被害人高章美秀指
    稱：伊於八十九年三月五日晚間九時許，行經台北縣三重市○○○路二二一巷，
    被一名騎乘機車男子搶走皮包一只（內有九千餘元、高章美秀身分證、健保卡、
    高章美秀之女丙○○健保卡及易利信行動電話一支），伊行經三重市○○○路二
    二一巷內時看見歹徒在穿雨衣，因當時在下雨，伊只注意到其體瘦，被告之身材
    、體型與搶奪伊皮包之歹徒相似等語（見八十九年度偵字第五八０三號卷第八十
    二頁）綦詳，此外，並有戊○○出具領回遭搶物品中之汽車駕駛執照（其上已換
    貼甲○○相片）之臺北縣政府贓物認領保管單一紙、被告為警查獲時身著深藍色
    夾克之相片二幀附卷可稽（見八十九年度偵字第五八０三號卷第二十五、三十四
    、三十六頁）、自被告前揭住處所扣得之高章美秀身分證、健保卡、丙○○健保
    卡扣案為憑。查被告於寅○○○八十八年十月三日遭搶後至同年月十日前短短數
    日間，竟即已取得寅○○○遭搶之手機轉賣己○○，被告復同時持有高章美秀遭
    搶皮包中所置之高章美秀身分證、健保卡及丙○○健保卡，而前揭寅○○○、戊○○、高章美秀分於不同時間、地點遭搶之物，竟均由被告取得而遭警查獲，茍
    非前揭扣案物品，係被告行搶所得，焉有可能如此巧合？況被害人戊○○、高章
    美秀已指稱被告為警查獲所著外套、及其體型與行搶歹徒相似，被告應即係行搶
    之人，足見被告前揭所辯顯係飾卸之詞，尚不足採。
(2)、證人即被告在互良實業有限公司（下稱互良公司）之同事辛○○於本院調查中證
    稱：被告於八十八年十二月離職，渠平常跟被告一組去幫客戶裝流理臺，渠等是
    早上九點多出門做到下午二、三點就可以做完了，早點做完就可以早點休息，剩
    下的時間渠等找地方休息，如果公司沒叫渠去別的地方，就大約下午五點回公司
    ，偶爾裝的東西較多，就裝到晚上七、八點，這是偶爾，渠無法證明八十八年十
    月與被告一起做了哪些事情等語（見本院卷二第二三八、二三九頁），是自無從
    執證人辛○○之證詞做何有利被告之認定。
(3)、被告雖復以伊八十八年十二月車禍腳受傷，直至八十九年三月底腳傷才好，並曾
    於八十八年一月底因腳傷至臺北縣立三重醫院就診，不可能於八十九年二月十三
    日、同年三月五日去搶奪置辯，證人即互良公司負責人庚○○於本院調查中亦證
    稱：被告八十八年十二月底離職，因被告發生車禍腳受傷，醫生說被告差不多一
    個禮拜會好，農曆過年後被告腳還受傷，被告年終獎金是被告太太到公司拿的等
    語（見本院卷二第四三頁），證人即被告之妻甲○○於本院調查中證稱：被告八
    十八年十二月底車禍腳受傷，八十九年三月間腳才好，之前要撐柺杖等語（見本
    院卷一第三二五頁），然經本院函調被告在臺北縣立三重醫院八十九年一月底之
    病歷摘要，被告於八十九年一月三十一日主訴右足疼痛約一個月而至臺北縣立三
    重醫院就診時，Ｘ光並無確切骨折之痕跡，由放射科Ｘ光報告亦得同結果，而僅
    給與藥物治療等情，有臺北縣立三重醫院九十年二月十五日九十北縣重醫歷字第
    ００五０三號函所附被告病歷摘要表一份在卷可參（見本院卷二第七十九頁），
    並參酌證人庚○○前揭證稱醫生說被告腳傷差不多一個星期會好之證詞，足認證
    人甲○○證稱被告八十九年三月間要稱柺杖等語，應屬刻意迴護被告之語，被告
    前揭辯稱伊車禍受傷骨折云云，亦與事實未合，均不足採。再者，戊○○、高章
    美秀係遭騎乘機車歹徒自身後快速行搶後逃逸，而非遭人徒步搶奪，已如前述，
    從而，縱被告於八十八年十二月底因車禍腳傷屬實，此與其受傷後月餘已近病癒
    而騎乘機車行搶，亦無何扞挌，被告前揭所辯，並不足採。
(4)、被告雖另辯以售與己○○之手機係卯○○交與伊，扣案戊○○汽車駕照、丙○○
    健保卡、高章美秀身分證及健保卡係綽號「小白」之陳庭贊交與伊，手機、證件
    都不是伊搶來的云云，然證人卯○○已於本院調查中否認曾於八十八年八月至十
    二月間交付手機與被告（見本院卷二第九十三頁），而被告於警詢、偵查及本院
    調查中始終無法明確交代綽號「小白」之陳庭贊年籍住址通訊聯絡方式，以供本
    院調查，則究否確有其人，已堪存疑。況經本院依職權函詢臺北縣政府有無姓名
    為「陳庭讚」及「陳挺贊」者之設籍資料，經臺北縣政府函覆戶役政資訊系統中
    央個人戶籍資料無姓名為「陳庭讚」及「陳挺贊」之設籍資料，有臺北縣政府八
    十九年九月二十日八九北府民戶字第三五四五００號函附卷可參（見本院卷一第
    一一六頁），被告所稱持有遭搶被害人手機、證件之來源，或為其所指稱交付手
    機之卯○○所否認，或根本查無其人，足見被告前揭所辯，顯係飾卸之詞，亦不
    足採。
(二)、右揭犯罪事實一之(四)(1)（即搶奪被害人子○○部分）
    被告對搶奪子○○皮包一只得手之事實坦承不諱，核與被害人子○○於警詢及本
    院調查中指稱遭騎乘機車之歹徒一人搶奪皮包得逞情節相符（見台北市政府警察
    局刑案偵查卷第五、六頁、本院九十二年六月六日審判筆錄），此外，並有被告
    持搶得之子○○提款卡，在提款機提領子○○寶島商銀存款時，所側錄之辰○○
    提款畫面翻拍相片三幀附卷可稽（見台北市政府警察局刑案偵查卷第四、十一頁
    ），足認被告前揭自白應與事實相符，堪以採信。
(三)、綜上，此部份事證明確，被告搶奪犯行足以認定。
(四)、至寅○○○係遭騎乘機車歹徒二人行搶，業據被害人寅○○○指訴如前，是被告
    應係與某真實姓名、年籍均不詳之成年男子基於犯意聯絡，共同為右揭事實欄一
    之(一)所載搶奪寅○○○犯行，公訴意旨謂被告係單獨一人為上開搶奪犯行，容有
    未洽，附此敘明。
二、被告變造駕駛執照部分（即右揭犯罪事實一之(二)(2)）：
(一)、右揭犯罪事實欄一之(二)(2)所載被告將不知情之甲○○相片一幀，換貼於戊○○汽
    車駕駛執照上，而變造完成戊○○名義之汽車駕駛執照一枚之事實，經被告自白
    不諱，核與證人甲○○證稱：在渠與被告住處查獲之戊○○駕駛執照上所貼相片
    ，係渠之相片，渠不會開車，不知為何被告將渠相片貼在戊○○駕駛執照上等語
    （見本院卷一第七十二頁），證人戊○○證稱：渠從警察那裡領回的駕駛執照是
    渠的，但照片被換貼過，渠就整張駕照撕掉等語（見本院卷一第一四八頁背面）
    相符，此外，並有前引戊○○出具領回汽車駕駛執照之臺北縣政府贓物認領保管
    單一紙在卷可憑（見八十九年度偵字第五八０三號偵查卷第二十五頁），足認被
    告自白與事實相符，堪可採信。
(二)、又被告將甲○○相片換貼於戊○○汽車駕駛執照上，自足以生損害於甲○○、戊○○及汽車監理機關對車籍管理之正確性無疑。此部份事證明確，被告犯行足以
    認定。
三、被告竊盜部分（即右揭犯罪事實一之(三)(1)）
    訊據被告固不否認於右揭時地，為警於上開住處查扣伊所有之機車鑰匙一支後，
    由伊帶警察查獲失竊機車，該機車並得以查扣之機車鑰匙發動等情，惟否認有何
    竊取機車犯行，辯稱：查獲之失竊機車，係因警察認伊係以機車搶奪，要伊交代
    搶案所騎乘之失竊機車，但伊並未偷車，根本沒有贓車，伊是隨便在路邊指一輛
    車，沒想到警察用扣得之機車鑰匙竟然可以發動，伊也不知道怎麼回事，伊未偷
    車，警詢自白是因受到警察打伊，都集中在頭部云云。然查：
(一)、據被害人癸○○於本院調查中指稱：渠所有之車牌號碼ＧＹＦ─０六０號重型機
    車於八十九年二月二十七日上午五時許，在台北縣三重市○○路一０五號前失竊
    ，渠曾至派出所報案，惟因未帶行照，無法報案等情綦詳（見本院卷一第七十四
    頁），而癸○○所有之前揭車牌號碼ＧＹＦ─０六０號重型機車，並非失竊車輛
    ，查無失竊紀錄等情，亦有臺北縣政府警察局八十九年八月二十四日八九北警勤
    字第六二三六七號函暨該函所附車籍作業系統─查詢認可資料一紙附卷可參（見
    本院卷一第四四、四五頁）。又本件查獲癸○○失竊機車過程，係由被告帶領員
    警查獲，因被告為警查獲時，即自承先偷機車再去行搶，被告遂帶同員警去找做
    案用之機車，員警經被告帶領找到機車時，曾以行動電話查詢該車是否失竊，因
    查不到（失竊報案紀錄），一度以為被告胡扯，但被告稱該車確是做案工具，而
    用扣得之被告機車鑰匙確實可以發動該車，員警方相信被告等情，亦經證人即查
    獲員警江在坤於本院調查中證述甚明（見本院卷二第一四四、一四五頁），而癸○○失竊機車確係在被告帶領警方下查獲，且員警依在其住處所查獲之機車鑰匙
    ，復確可發動前揭癸○○失竊機車等情，亦為被告所不否認，是若非被告帶領員
    警查獲之機車，確係被告行竊所得，何以被告能精確指出未有失竊報案紀錄之前
    揭癸○○失竊機車停放地點？被告住處所扣得之機車鑰匙，又何以恰能發動失竊
    機車？足認證人江在坤所述，應堪信實，並參酌高章美秀係於被告八十九年二月
    二十七日竊得癸○○機車後之同年三月五日遭搶，被告嗣於同年三月十四日為警
    查獲，則癸○○失竊機車應係被告持查扣之機車鑰匙竊得後停放於台北縣蘆洲市
    ○○路五七七巷六十八號前，其嗣並以該車作為搶奪高章美秀之工具，迄被告為
    警查獲時，再由其帶領員警前往機車停放地查獲該車一情，足堪認定，被告前揭
    所辯，應係事後卸責之詞，並不足採。
(二)、被告雖又以警詢自白係因遭刑求云云置辯，而被告於八十九年三月十六日經檢察
    官具保停止羈押後，自行前往臺北縣立三重醫院就診，經本院函調被告當日就診
    之病歷摘要，其受有頭部外傷（左耳後及左側後枕部挫擦傷）等情，有臺北縣立
    三重醫院八十九年九月二十九日八九北縣重醫歷字第０三五四六號所附被告病歷
    摘要表附卷可稽（見本院卷一第一一八、一一九頁），是其警詢自白是否具任意
    性，固堪斟酌，然依前述事證，已足認定被告本件竊盜犯行，被告此部份所辯縱
    認屬實，亦無礙於其犯行之成立。此外，並有臺北縣政府警察局贓物認領保管單
    一紙附卷可稽（見八十九年度偵字第五八０三號卷第二十六頁）、機車鑰匙一把
    扣案為憑，此部份事證明確，被告竊盜犯行足以認定。
四、被告以不正方法由自動付款設備取得他人之物部分（即右揭犯罪事實一之(四)(2)）
    ：
    右揭犯罪事實欄一之(四)(2)所載被告接續二次以鍵入子○○記載於提款卡上密碼之
    方法，分別提領一萬五千元、一千六百元，共計領得一萬六千六百元之事實，經
    被告自白不諱，核與被害人子○○於警詢及本院調查中指訴情節相符（見台北市
    政府警察局刑案偵查卷第五至七頁、本院卷一第一四四至一四六頁），此外，並
    有前引被告持搶得之子○○提款卡，在提款機提領子○○寶島商銀存款時，所側
    錄之辰○○提款畫面翻拍相片三幀，及子○○在寶島商銀帳號０二二─八三─０
    ０五０一０─一─００帳戶，於八十九年四月二日下午一時四十三分、一時四十
    五分許，分別遭提領一萬五千元、一千六百元之子○○前揭存摺帳戶提領紀錄在
    卷可稽（見台北市政府警察局刑案偵查卷第八至十頁），足認被告自白與事實相
    符，堪可採信。此部份事證明確，被告犯行足以認定。
五、被告違反槍砲彈藥刀械管制條例（即右揭犯罪事實二）部分：
(一)、被告對右揭犯罪事實欄二所載於夜間在台北縣三重市天臺廣場二樓某商店公眾得
    出入場所，購得蝴蝶刀二把、彈簧刀一把之事實，於本院調查中自白不諱（見本
院卷二第一０三頁背面），並有蝴蝶刀二把、彈簧刀一把扣案為憑，堪認被告自
    白與事實相符，足以採信。
(二)、又彈簧刀、蝴蝶刀經內政部警政署分於七十二年十一月十一日以（七二）臺內警
    字第一九二一一八號函、八十一年八月十日以（八一）臺內警字第八一八二二八
    一號函公告查禁在案，有該等公告在卷可稽。而扣案之彈簧刀一把、蝴蝶刀二把
    ，符合公告管制刀械之彈簧刀、蝴蝶刀圖例及說明要件，認定係屬管制刀械，亦
    有臺北縣政府警察局八十九年三月三十日八九北警保字第五六八０一號函暨照片
    二幀附卷足憑（見八十九年度偵字第五八０三號卷第七十七、七十八頁）。
(三)、另按刑法第二條所謂有變更之法律，乃指刑罰法律而言，並以依中央法規制定標
    準法第二條（前）之規定制定公布者為限，此觀憲法第一百七十條、第八條第一
    項，刑法第一條之規定甚明；行政法令縱可認為具有法律同等之效力，但因其並
    無刑罰之規定，究難解為刑罰法律，故如事實變更及刑罰法律外之法令變更，均
    不屬本條所謂法律變更範圍之內，自無本條之適用，最高法院五十一年度臺非字
    第七六號著有判例可資參照。查彈簧刀、蝴蝶刀經內政部警政署分於七十二年十
    一月十一日以（七二）台內警字第一九二一一八號函、八十一年八月十日以（八
    一）臺內警字第八一八二二八一號函公告查禁在案，已如前述；雖內政部於九十
    年十一月二十日以臺（九十）內警字第九０八一四八二號函公告各類型鏢刀、非
    農用掃刀、鋼筆刀、蛇刀、十字弓等五種刀械，非經內政部許可，不得製造、販
    賣、運輸、轉該、出租、出借或持有，該公告同時廢止前開七十二年十一月十一
    日（七二）臺內警字第一九二一一八號函、八十一年八月十日（八一）臺內警字
    第八一八二二八一號刀械查禁公告，亦即彈簧刀、蝴蝶刀自九十年十一月二十日
    起已不再查禁管制；惟揆諸前揭判例意旨，內政部之上開函令公告係行政機關依
    據委任立法而制定具有填補空白刑法補充規範之法規命令，僅在補充法律構成要
    件之事實內容，並無刑罰之規定，非刑罰法律，是刀械查禁公告之內容縱有變更
    或廢止，於行為時之法律構成要件及處罰之價值判斷，並無軒輊，而屬事實變更
    ，非法律變更，無刑法第二條第一項前段規定之適用。被告持有彈簧刀、蝴蝶刀
    之行為係自八十九年一月間某日購得時起繼續至八十九年三月十四日查獲時止，
    彈簧刀、蝴蝶刀於該段期間仍屬公告查禁之刀械，雖嗣後內政部公告不再查禁管
    制，惟仍無解於被告未經許可持有刀械之刑責，併此敘明。
(四)、被告此部份犯行事證明確，亦堪以認定。
六、核被告辰○○如事實欄一之(一)、一之(二)(1)、一之(三)(2)、一之(四)(1)所為，係犯刑法
    第三百二十五條第一項之搶奪罪，被告如事實欄一之(二)(2)所為，係犯刑法第二百
    十二條之變造特種文書罪，如事實欄一之(三)(1)所為，係犯刑法第三百二十條第一
    項之竊盜罪，如事實欄一之(四)(2)所為，係犯刑法第三百三十九條之二第一項之以
    不正方法由自動付款設備取財罪，其如事實欄二所為，係犯槍砲彈藥刀械管制條
    例第十五條第一款、第二款之於夜間在公眾得出入之場所攜帶刀械罪，公訴人認
    被告僅係犯持有刀械罪，容有未洽，惟起訴與本院認定之基本事實同一，本院自
    得變更起訴法條審理之。被告就事實欄一之(一)所載搶奪犯行，與某真實姓名、年
    籍均不詳之成年男子間，具有犯意聯絡、行為分擔，應論以共同正犯。其先後四
    次搶奪犯行，時間緊接，所犯構成要件相同，顯係基於概括犯意反覆為之，為連
    續犯，應依刑法第五十六條之規定，僅論以情節較重之共同連續搶奪一罪，並加
    重其刑。至被告於八十九年四月二日下午一時四十三分、一時四十五分許，二次
    在臺北縣三重市○○○街萬家福量販店內上海商業銀行所擺設之提款機自動付款
    設備提領存款之行為，堪認係基於單一不法意圖之二次接續動作，應僅論以一個
    以不正方法由自動付款設備取財罪已足。又被告擬以搶得之被害人證件變造後申
    請行動電話門號，竊取機車係為供行搶交通工具之用，並以搶得提款卡盜領他人
    存款，是其上開所犯共同連續搶奪罪、變造特種文書罪、竊盜罪、以不正方法由
    自動付款設備取財罪，四罪間，具有方法、結果之牽連關係，為牽連犯，應依刑
    法第五十五條之規定，從一重之共同連續搶奪罪處斷。至其所犯共同連續搶奪罪
    與其於夜間在公眾得出入之場所攜帶刀械罪，二罪間，犯意各別，行為互異，應
    與分論併罰，公訴人認被告上開所犯連續搶奪罪、變造特種文書罪、竊盜罪、違
    反槍砲彈藥刀械管制條例犯行，均犯意各別、方法互異，請分論併罰，容有未洽
    ，附此敘明。爰審酌被告以騎乘竊得機車向路人行搶之犯罪手段，於夜間在公眾
    得出入場所攜帶刀械，嚴重影響社會治安，以提款卡盜領他人存款，對被害人所
    造成之損害，變造他人駕駛執照足以生損害於他人及汽車監理機關對車籍管理之
    正確性暨其犯罪動機、目的、品行、智識程度、犯後態度等一切情狀，分別量處
    各罪如主文所示之刑，並定其應執行之刑，以資懲儆。
七、扣案之彈簧刀一把、蝴蝶刀二把，係屬違禁物，機車鑰匙一把，為被告所有，供
    本件犯罪所用之物，應分依刑法第三十八條第一項第一款、第二款宣告沒收。至
    戊○○於警局指認被告行搶時所著衣物，不在扣案衣物之列，經證人即查獲員警
    丑○○於偵查中證述屬實（見八十九年度偵字第五八０三號卷第五十八頁），此
    外，復查無其他積極證據足認扣案之衣褲各二件，係被告實施本件搶奪犯行所用
    之物，則扣案衣褲各二件與被告本件犯罪無關，爰不於本案宣告沒收，附此敘明
    。
八、又被告如事實欄一之(四)(1)所載搶奪子○○皮包之行為雖未據起訴，然與前揭起訴
    經本院認定有罪之被告搶奪犯行部分，具有連續犯關係，事實欄一之(四)(2)所載被
    告持搶得之子○○提款卡自提款機盜領存款之行為，與事實欄一之(四)(1)所載被告
    搶奪犯行，具有牽連犯之裁判上一罪關係，均為起訴效力所及，且經臺灣板橋地
    方法院檢察署檢察官以八十九年度偵字第一二二三五號移送併案審理，本院自得
    一併審究，附此敘明。
貳、免訴部分：
一、公訴意旨另謂被告辰○○於八十五年六月二十八日上午八時許，在台北縣板橋市
    大漢橋旁統一超商內，見乙○○遺留於影印機上之身分證件一張，基於為自己不
    法所有之意圖，予以侵占入己，因認被告此部份涉有刑法第三百三十七條之侵占
    遺失物罪嫌云云。
二、按案件時效已完成者，應諭知免訴之判決，刑事訴訟法第三百零二條第二款定有
    明文。查本件被告被訴於八十五年六月二十八日觸犯最重本刑為五百元罰金之刑
    法第三百三十七條侵占遺失物罪，依同法第八十條第一項第五款規定，追訴權時
    效期限為一年，則被告前開侵占遺失物之犯行，其追訴權時效自被告犯罪行為完
    畢之日起算，應至八十六年六月二十七日即告完成，然其所涉侵占遺失物犯行，
    遲至八十九年三月十四日始為警查獲，揆諸前揭說明，被告此部份侵占遺失物犯
    行，已屬時效完成，自應為不受理判決之諭知。
參、退回併辦部分：
一、臺灣板橋地方法院檢察署九十一年度偵字第三五五二號併辦意旨略稱被告辰○○
    於九十一年一月十九日十八時許，在臺北縣三重市○○○路三一二巷五號前，騎
    乘機車搶奪丁○○女用手提袋一個（內有身分證、汽車駕照、提款卡、信用卡及
    四百元），嗣於同年二月八日八時許，在臺北縣三重市○○路七十七巷十四之一
    號四樓三室，查獲丁○○及黃坤煌汽車駕照各一枚，因認被告涉有刑法第三百二
    十五條第一項之搶奪罪嫌，且與前揭起訴經本院認定有罪部分，具有連續犯之裁
    判上一罪關係，請求本院併案審理等語。
二、惟按連續犯之所謂出於概括犯意，必須其多次犯罪行為自始均在一個預定犯罪計
    劃以內，出於主觀上始終同一犯意之進行，若中途另有新犯意發生，縱所犯為同
    一罪名，究非連續其初發的意思，即不能成立連續犯（最高法院七十年度臺上字
    第六二九六號判例意旨參照）。訊據被告辰○○於本院審理中供稱：伊並未搶奪
    丁○○，扣案丁○○、黃坤煌證件是壬○○拿給伊太太甲○○，不是伊去搶來的
    等語（見本院九十二年六月六日審判筆錄），其既否認併辦部分所指搶奪犯行，
    並參酌併辦部分所指被告九十一年一月十九日所涉搶奪犯嫌，與前揭起訴認定有
    罪之事實欄所載八十八年十月三日起至八十九年四月二日止之被告連續搶奪犯行
    ，二者相隔達一年九月，顯難認係自始均在被告一個預定犯罪計劃以內，出於主
    觀上始終同一犯意所為，自無連續犯關係可言。從而，併辦意旨所指部分既未據
    起訴，且非起訴效力所及，本院自無從併與審理，此部份應退由檢察官，另為適
    法偵處，附此敘明。
據上論斷，應依刑事訴訟法第二百九十九條第一項前段、第三百條、第三百零二條第
二款，槍砲彈藥刀械管制條例第十五條第一款、第二款、刑法第十一條前段、第二十
八條、第五十六條、第三百二十五條第一項、第二百十二條、第三百二十條第一項、
第三百三十九條之二第一項、第五十五條、第五十一條第五款、第三十八條第一項第
一款、第二款，罰金罰鍰提高標準條例第二條，判決如主文。
本案經檢察官吳宗光到庭執行職務。
中      華      民      國    九十二    年      六      月     二十     日
                                  臺灣板橋地方法院刑事第四庭
                                       審判長法  官  許仕楓
                                             法  官  談  虎
                                             法  官  陳明偉
右正本證明與原本無異。
如不服本判決，應於判決送達後十日內，向本院提出上訴狀。
                                             書記官  呂妍旻
中      華      民      國    九十二    年      六      月     二十     日


司法院資訊處製作；財團法人民間司法改革基金會備份。
